臺灣雲林地方法院刑事判決
110年度金訴字第50號
公  訴  人  臺灣雲林地方檢察署檢察官
被      告  吳柏松



選任辯護人  柳柏帆律師
上列被告因違反洗錢防制法案件，經檢察官提起公訴（110年度
偵字第3297號），被告於準備程序中就被訴事實為有罪之陳述，
本院合議庭裁定由受命法官獨任進行簡式審判程序，判決如下：
    主      文
吳柏松共同犯洗錢防制法條第十四條第一項之一般洗錢罪，處有
期徒刑參月，併科罰金新臺幣參萬元，罰金如易服勞役，以新臺
幣壹仟元折算壹日。緩刑參年。
    事實及理由
壹、犯罪事實
    吳柏松與真實姓名年籍不詳之成年人（下稱某甲）共同意圖
    為自己不法之所有，基於詐欺取財及洗錢之犯意聯絡，先由
    某甲，於附表所示時間，以附表所示方式，詐騙附表所示郭
    美懿，郭美懿因而陷於錯誤，匯出附表所示款項至附表所示
    帳戶。嗣由吳柏松依指示於附表所示時間、地點，持其附表
    所示郵局帳戶提款卡提領附表所示款項，購買遊戲點數卡，
    並將序號告知某甲，製造金流斷點，掩飾、隱匿共同詐欺取
    財之犯罪所得去向。
貳、認定犯罪事實所憑之證據及理由
    上開犯罪事實，已據被告吳柏松坦承不諱，核與證人即告訴
    人郭美懿、證人徐昀彤於警詢之陳述相符，並有中華郵政股
    份有限公司帳號000-00000000000000號帳戶、中國信託銀行
    000-0000000000000號帳戶、中華郵政股份有限公司帳號000
    -00000000000000帳戶、證人即告訴人配偶張金來所有之中
    華郵政股份有限公司帳號000-00000000000000號帳戶基本資
    料及交易明細表、內政部警政署反詐騙諮詢專線紀錄表1份
    、跨行存款收據3張、桃園市政府警察局楊梅分局幼獅派出
    所受理詐騙帳戶通報警示簡便格式表3份、金融機構聯防機
    制通報單3份、受理刑事案件三聯單1份、受理各類案件紀錄
    表4份、臺幣轉帳交易結果通知1張在卷可為佐證，足認被告
    自白與客觀事實相符，堪以採信。本案事證明確，被告犯行
    洵堪認定，應依法論科。
參、論罪科刑
一、核被告所為，係犯洗錢防制法第14條第1項之一般洗錢罪及
    刑法第339條第1項之詐欺取財罪。「某甲」於附表之時間內
    ，對告訴人施行詐術後，使告訴人數次將款項匯入指定帳戶
    內，再由被告於附表所載之提領時間分數次提領其郵局帳戶
    內之款項，係侵害同一告訴人之財產法益，對同一告訴人遭
    詐騙款項之多次指示行為及被告提款行為獨立性亦極為薄弱
    ，依一般社會健全觀念，在時間差距上，難以強行分開，在
    刑法評價上，以視為數個舉動之接續施行，均為接續犯，應
    論以刑法第339條第1項詐欺取財之1罪及洗錢防制法第14條
    第1項一般洗錢之1罪。
二、被告與「某甲」間，就上開犯行間，有犯意聯絡、行為分擔
    ，應論以共同正犯。　　
三、本案被告之詐欺取財行為、洗錢行為間，客觀行為具有局部
    之同一性、著手實行階段並無明顯區隔，且主觀上均係以取
    得他人受騙財物為最終目的，依一般社會通念，應評價為法
    律概念之一行為，方符刑罰公平原則，是被告以法律上一行
    為同時觸犯詐欺取財罪及一般洗錢罪，屬想像競合犯，應依
    刑法第55條前段之規定，從一重之一般洗錢罪處斷。
四、按犯洗錢防制法第14條、第15條之罪，在偵查或審判中自白
    者，減輕其刑，洗錢防制法第16條第2項定有明文。查本件
    被告就上開犯行，於本院審理時坦承不諱，應依同法第16條
    第2項規定減輕其刑。
五、爰審酌被告無視近年來詐欺案件頻傳，每每造成廣大民眾受
    騙，損失慘重，竟與「某甲」共同為本案詐欺取財及一般洗
    錢罪之犯行，嚴重危害交易安全與社會金融秩序，及侵害告
    訴人之財產權，犯罪情節非輕，所為非是，應予非難。惟念
    及被告犯後坦承犯行，於本院審理時，與告訴人成立調解，
    當場賠償告訴人所受損害，有和解筆錄在卷可參，並考量被
    告在本件詐騙案中擔任角色之涉案程度，未實際參與詐欺之
    行為，又無證據證明獲有利益，及自陳目前務農，與母親、
    4歲之子同住，已離婚之家庭狀況、高中肄業之學歷、檢察
    官求處有期徒刑3月、併科罰金新臺幣（下同）3萬元等一切
    情狀，量處如主文所示之刑，並就併科罰金部分，諭知易服
    勞役之折算標準。又被告所犯洗錢罪雖經本院諭知有期徒刑
    3月之刑度，然該罪名因非「最重本刑為5年以下有期徒刑以
    下之刑之罪」，與刑法第41條第1項規定得易科罰金之要件
    即有不符，故不諭知易科罰金之折算標準，附此敘明。
六、被告未曾因故意犯罪受有期徒刑以上刑之宣告，有臺灣高等
    法院被告前案紀錄表在卷可參，其因一時失慮致觸犯本案犯
    行，且與告訴人成立和解，並已當場給付賠償金等情，有和
    解筆錄可佐，且被告於本院審理時又對本案坦承不諱，犯罪
    後態度堪稱良好，顯見被告已有悔意，其經此偵審程序及罪
    刑之宣告，當應所警惕，而無再犯之虞。綜合以上各情，本
    院認被告於本件上開所宣告之刑，以暫不執行為適當，爰併
    予宣告緩刑3年，以啟自新。
七、本案查無證據認定被告所為詐欺取財及一般洗錢罪之犯行，
    有何獲取不法利得，自不予宣告沒收或追徵；被告就其所提
    領款項，均已依指示購買點數卡，並將序號回報，是該款項
    並非屬被告所有，亦非在其實際掌控中，被告就所掩飾、隱
    匿之財物不具所有權及事實上處分權，無從依洗錢防制法第
    18條第1項就所提領全部金額諭知沒收。又檢察官於起訴書
    中認未扣案之被告提領贓款共29,985元，為犯罪所得部分，
    尚有誤會，均附此敘明。
據上論斷，應依刑事訴訟法第273條之1第1項、第299 條第1 項
前段，判決如主文。
本案經檢察官許景睿提起公訴，檢察官施家榮到庭執行職務。
中　　華　　民　　國　　110 　年　　10 　月　　18　　日
                  刑事第一庭  法  官  楊陵萍
以上正本證明與原本無異。　　　　　　　　　　　
如不服本判決應於收受判決後20日內向本院提出上訴書狀，並應
敘述具體理由；其未敘述上訴理由者，應於上訴期間屆滿後20日
內向本院補提理由書（均須按他造當事人之人數附繕本）。「切
勿逕送上級法院」。
　　　　　　　　　　　        書記官  李達成
中　　華　　民　　國　　110 　年　　10　　月　　18　　日
附錄本案論罪科刑法條全文：
洗錢防制法第2條
本法所稱洗錢，指下列行為：
一、意圖掩飾或隱匿特定犯罪所得來源，或使他人逃避刑事追訴
    ，而移轉或變更特定犯罪所得。
二、掩飾或隱匿特定犯罪所得之本質、來源、去向、所在、所有
    權、處分權或其他權益者。
三、收受、持有或使用他人之特定犯罪所得。
洗錢防制法第14條
有第二條各款所列洗錢行為者，處7年以下有期徒刑，併科新臺
幣5百萬元以下罰金。
前項之未遂犯罰之。
前二項情形，不得科以超過其特定犯罪所定最重本刑之刑。

中華民國刑法第339條
（普通詐欺罪）
意圖為自己或第三人不法之所有，以詐術使人將本人或第三人之
物交付者，處5年以下有期徒刑、拘役或科或併科50萬元以下罰
金。
以前項方法得財產上不法之利益或使第三人得之者，亦同。
前二項之未遂犯罰之。
附表
附表：
編號 告訴人 詐騙集團詐騙時間及方式、告訴人遭詐騙金額（新臺幣） 匯入之被告帳戶 被告提領詐騙款項時間及地點 1 郭美懿 詐騙集團成員於民國109年10月7日晚間8時13分許撥打電話予告訴人之配偶張金來，佯稱網路購物超額扣款，請其配合指示操作退款云云，致張金來及告訴人陷於錯誤，告訴人因而於109年10月7日晚間9時52分12秒、10時8分27秒許，在桃園市○○區○○路0段000號之萊爾富超商之ATM，跨行轉帳2萬9988元、跨行存款2萬9985元至被告右列帳戶；復於同日晚間10時13分許，在同地跨行存款2萬9988元至證人徐昀彤所有之中國信託銀行000-0000000000000號帳戶。嗣不知情之證人徐昀彤又將前開存進帳戶之錢，於109年10月7日晚間10時21分許轉帳到被告右列帳戶。 中華郵政股份有限公司帳號000-00000000000000號帳戶 被告於109年10月7日晚間9時55分7秒、10時12分40秒許，在雲林縣○○鄉○○路000號之四湖郵局之ATM，持提款卡提領各3萬元。 被告又於同日晚間10時27分45秒許，在雲林縣四湖鄉某7-11便利商店內ATM，持提款卡提領2萬元。 被告再於同日晚間10時29分10秒許，在雲林縣四湖鄉某7-11便利商店之ATM，持提款卡提領1萬元。